【裁判字號】    89,上易,1668
【裁判日期】    890720
【裁判案由】    業務過失傷害
【裁判全文】
臺灣高等法院高雄分院刑事判決              八十九年度上易字第一六六八號
    上  訴  人  臺灣屏東地方法院檢察署檢察官
    被      告  乙○○
    選任辯護人  顏宏斌
右上訴人因被告業務過失傷害案件，不服臺灣屏東地方法院八十八年度訴字第六三○
號，中華民國八十九年七月二十日第一審判決（起訴案號：臺灣屏東地方法院檢察署
八十八年度偵字第四七七九號）提起上訴，本院判決如左：
    主  文
原判決撤銷。
乙○○從事業務之人，因業務上之過失傷害人，處拘役拾日，如易科罰金，以佰
元折算壹日。
    事  實
一、乙○○為德旺建設股份有限公司位於屏東巿廣東路「櫻花山莊」建設工地之工地
    主任，負有維護工地現場安全事務之義務，為從事業務之人，其於工程進行中，
    經屏東縣屏東市公所許可，於八十八年三月七日利用工地前面廣東路慢車道堆置
    足以妨礙交通之施工用砂堆，其本應注意要樹立警告標誌，夜間並安裝警告燈，
    以預防危險之發生，而依當時情形並無不能注意情事，竟疏未注意，而未在堆置
    砂堆四周設置警告標誌及安裝夜間警告燈，適甲○○於八十八年三月八日凌晨四
    時十分許，駕駛車號ＰＬＥ─七二八號機車沿屏東市○○路由西向東前行，途經
    上開砂堆處前，其亦疏未注意車前狀況，仍往前行，致所騎機車經該處時受砂堆
    所絆滑倒，人車倒地，甲○○因而受有「下頜部撕裂傷，臉部、左膝、右髖部多
    處擦傷」、「齒冠斷折」、「右耳出血」及「下頜骨骨折」（粉碎性開放性骨折
    ，傷口約５Ｘ１Ｘ１公分）併咬合不全、頭部外傷併腦震盪之傷害。
二、案經甲○○訴由屏東縣警察局屏東分局報告台灣屏東地方法院檢察署檢察官偵查
    起訴。
    理  由
一、訊據被告乙○○固不否認其為上開「櫻花山莊」之工地主任並負責現場工地周圍
    安全及現場砂堆堆至機慢車道之事實，雖矢口否認有業務過失傷害之犯行，辯稱
    其公司於該地施工乃經屏東市公所同意使用道路一公尺，且告訴人甲○○並非在
    上開地點倒地，係在遠離砂堆前之廢棄香蕉園前跌倒的，與砂堆堆放並無因果關
    係，又伊均有交代現場管理人砂堆四周要設置安全設施云云。惟查：
（一）右揭告訴人甲○○於八十八年三月八日凌晨四時十分許，駕駛車號ＰＬＥ─七
二八號機車沿屏東市○○路由西向東前行，途經上開砂堆堆處前，疏未注意車
      前狀況，仍往前行，致所騎機車經該處時受砂堆所絆滑倒，人車倒地，甲○○
      因而受傷情事，業據目擊證人李宜靜於本院中結證稱：「我在附近理容院上班
      ，那時我正好在那（屋外）和人家說話，在聽到一聲聲響後我回頭看到告訴人
      倒臥在沙堆上，機車則倒在她的前方。」「我見她嘴有流血，我就打電話報警
      ，並陪她就醫。」等語明確（見本院卷第八三頁），核與證人即案發後前往現
      場處理之警員王兆振於偵查中證稱：其趕到現場時，發現甲○○坐在該工地沙
      堆旁哀嚎，我詢問她，她表示是騎到砂堆滑倒，當時是深夜，該處無照明設備
      ，砂堆並無圍起來或設警告標誌等語（見偵查卷第四十頁），又證人即警員王
      兆振於本院中到庭證稱：「他是人在廣東路上，他當時還有站起來告訴我們她
      發生車禍了，一旁當時有土堆在路上。」「那時只有她的車子沒有其他車子的
      痕跡」「是我們通知救護車來載她去的。她當時有受傷，我們後來也有趕到醫
      院。」等語（見本院卷第六○、六一、六二頁），所述情節相符，又證人即告
      訴人之兄于亞勇於原審審理中證稱：其於案發數小時後前往現場，看到砂堆前
      有「一點點血跡」等語（見原審八十九年二月三日訊問筆錄），及另證人即告
      訴人之友鍾奇泉亦證稱其於案發後前往現場目睹砂堆前有「鮮紅色的一堆血跡
      」（同前訊問筆錄）等語，參與告訴人家屬於當日現場拍攝交警方相片，砂堆
      上確有明顯輪胎痕跡（見警卷第十、十一頁），足認告訴人確係騎機車不慎撞
      及櫻花山莊工地前堆置之砂堆，致人車倒地受傷，應堪認定。
（二）被告於八十八年三月七日利用工地前面廣東路慢車道堆置足以妨礙交通之施工
      用砂堆，未在四周樹立警告標誌，夜間並安裝警告燈一事，為證人即警員王兆
      振於偵查中結證明確（見偵查卷第四十頁），並有警員王兆振現場拍攝顯示「
      沙堆旁無任何安全設施」之相片四張卷附足按（見本院卷第七四七五頁），復
      有告訴人家屬拍攝提供警方之相片足稽（見警卷第十、十一頁），顯見上開砂
      堆四周並無設置任何安全設施明確。
（三）告訴人甲○○於右開時地騎乘機車撞及建築用砂堆乙節，亦據告訴人本人於警
      訊中指述甚詳，雖其嗣後於偵查及原審審理時改稱，其並不能確認自己曾於上
      開時地撞及前述砂堆，此有告訴人所言：「．．我在醫院醒來時，有人告訴我
      ，我是撞到工地前的沙堆。．．」（八十八年度偵字第四七七九號卷第五頁）
      ；「警察告訴我沙堆上有輪胎痕，可能因此而滑倒」（前揭偵卷第三十二頁背
      面）；「當時肇事地點附近沒有路燈，視線不好，我並沒看到砂堆」、「應該
      是（撞到砂堆），因為附近沒有其他東西，除了砂堆外」（原審八十九年元月
      十二日訊問筆錄）及「．．當時我遠遠看到一個板子，之後我就沒有知覺了，
      醒來時我人已在醫院了，中間如何發生，我都沒有印象」（原審八十九年五月
      二日訊問筆錄）等語可參，然告訴人受傷後經送人愛區域教學綜合醫院急救時
      ，已向向當時急救醫師主訴自行騎機車撞上砂堆跌倒，導致臉部多處擦傷等語
      ，有載明上情之病歷表可考，而告訴人經急救診斷，其症狀亦有頭部外傷併腦
      震盪現象，此有該醫院告訴人病歷資料卷附足按（見本院卷第四二、四三頁）
      ，告訴人既有腦震盪現象，則其事後發生暫時記憶喪失，致於偵審中不復記得
      車禍經過，並無違背常理之處，自不能遽此認定告訴人並無自行騎機車撞擊上
      開砂堆倒地受傷情事。
（四）至證人即案發後前往現場處理之警員王兆振雖於原審審審理時表示：原審審理
      卷中被告之答辯狀後所附照片（編號第四、五號）之內容與其趕往現場時所見
      摩托車摔倒及放置砂堆之地點相同（按該照片所示兩地相距約有十數公尺之遙
      ）云云，然此於其本人於偵查中證稱其趕到現場時，發現甲○○坐在該工地沙
      堆旁等語，所述不同，又於本院中結證稱，告訴人機車倒地位置係偵查卷第三
      四頁放椅子（櫻花山莊前）的附近，倒地機車旁確有砂堆等語，已改正原審之
      證述，參與目擊證人李宜靜前開證述，證人王兆振之偵查及本院證述查與事實
      相符，應屬可信，至原審中證述，乃誤認所致，不得作為被告有利之認定。
（五）原審未採證人即告訴人之兄于亞勇、告訴人之友鍾奇泉等之證詞，唯依本院調
      取告訴人人愛區域教學醫院病歷亦有記載告訴人「下頜部撕裂傷，臉部、左膝
      、右髖部多處擦傷」、「齒冠斷折」、「右耳出血」等描述，則告訴人受傷當
      時確有流血，係屬實情，此亦有證人李宜靜證述：「我見她嘴有流血，我就打
      電話報警，並陪她就醫。」可證，核與證人于亞勇、鍾奇泉等所述相符。雖然
      王兆振於原審證稱，當時未見現場上有血跡及碎片云云，然王兆振嗣後亦於本
      院證稱：「地上是否有血我不知道，但他身上確實是有傷」，可知其未見殘物
      、血跡係因現場黑暗，未及注意所致甚明。因此證人于亞勇、鍾其泉等於原審
      之證述即堪信實，則告訴人確係於系爭砂堆摔倒受傷，事實已明。
（六）被告所屬公司雖曾向屏東市公所申請在工地前廣東路旁一公尺處架設工地圍籬
      ，然依市公所之公文內容可知，市公所原則上同意其使用廣東路旁一公尺之範
      圍，但要求被告所屬公司須以「封閉固定」式之圍籬設施，而被告所屬公司將
      砂堆放置廣東路機慢車道上，未放置封閉固定式之圍籬，與其他警告標誌，已
      如前述，雖被告所舉公司現場工地管理即證人陳丁發於本院中陳稱：「有設紅
      燈三把圍起來及三個三角標誌」「六點多時我移走了，因為工人開工要拿走」
      云云（見本院卷第一○○頁），然與證人即警員王兆振證詞未設警告標誌不符
      ，且警方到場拍攝相片，亦無顯示設有警告號誌，證人陳丁發所述要係迴護被
      告之詞，自非可採。又證人陳丁發於原審雖證言「我晚上十點多會在外面巡視
      ，皆一直要巡到六點多才休息」「他（告訴人）騎的很快，約在沙子前三十五
      公尺處摔倒」「那時是有輛車子開很快，他臨時煞車不當才這樣」云云，但本
      院中再次訊問時，卻又證言「三點十五分左右，我出來巡邏，看見告訴人摔倒
      在那邊（不是工地處）」「先是聽到碰一聲，我『回頭』一看，見他摔倒在工
      地前二十公尺處」，後來又改口說「我有看到煞車跌倒那一幕」「人從車上摔
      下來」「他可能是閃車的緣故才緊急煞車」「人越過機車向前翻出去，機車滑
      出去」云云，所述前後不一，所述真實性已令人存疑？而證人如何在聽到撞擊
      聲後回頭看的同時，又看到告訴人煞車並越過車頭摔落？且證人既然說告訴人
      車速十分快，約六十至七十間，又如何在未正面衝撞任何物體的情形下，發出
      巨大煞車聲響，致由機車前頭摔落？況依常理判斷，高速行駛之車輛遇事而緊
      急煞車時，必會發出極大聲響，並在路面上留下明顯煞車痕，而依證人警員王
      兆振之陳述「那時只有她的車子沒有其他車子的痕跡」，且參諸告訴人醫療診
      斷書所載「受有下頜骨骨折併咬合不全之傷害」，與案發當日現場所攝之照片
      「沙堆上有明顯機車痕」等證觀之，可知告訴人所騎機車必是因撞及系爭砂堆
      而絆倒，並非閃避其他車輛而摔倒無疑，否則現場豈無機車之煞車痕？又告訴
      人發生車禍後，確係由救護車送往寶健醫院救護，再轉往人愛醫院治療，有警
      員王兆振之證詞：「是我們通知救護車來載他去的。他當時有受傷，我們後來
      也有趕到醫院」可證。且由告訴人當時之傷勢「頭部外傷併腦震盪」、「下頜
      部撕裂傷，臉部、左膝、右髖部多處擦傷」、「齒冠斷折」、「右耳出血」及
      「下頜骨骨折」（見本院第四二頁）亦足證其摔倒後，根本無能力自行前往就
      醫，應無疑義，是證人陳丁發竟然證稱，告訴人跌倒係自行騎車離去云云，所
      為上開證言，核與事實不符，要係迴護被告之詞，自非可採。
（七）告訴人因本件車禍受有「下頜部撕裂傷，臉部、左膝、右髖部多處擦傷」、「
      齒冠斷折」、「右耳出血」及「下頜骨骨折」（粉碎性開放性骨折，傷口約５
      Ｘ１Ｘ１公分）併咬合不全、頭部外傷併腦震盪之傷害，有人愛區域教學醫院
      函附甲○○住院病歷表，及長庚紀念醫院診斷書卷附足憑。按被告為建設工地
      主任，負有維護工地安全事務之義務，其應注意在工程進行中，將工程用砂堆
      暫放慢車道時，應樹立警告標誌，夜間並應安裝警告燈，以預防危險之發生，
      而依當時情狀，並無不能注意之事，竟疏未注意，將砂堆置放於工地前慢車道
    處，未確實樹立警告標誌，夜間未安裝警告燈，致夜行騎機車之告訴人不慎撞
      及，人車倒地受有前開傷害，被告有過失甚明，且被告之過失行為與告訴人傷
      害間，有相當因果關係，被告業務過失傷害犯行應堪認定，所辯要係卸責之詞
      ，均非可採。至告訴人騎機車，應注意車前狀況，而疏未注意車前狀況，貿然
      前行致肇事，同有過失，亦不能卸免被告過失之責，附此說明。
二、核被告所為係犯刑法第二百八十四條第二項之業務過失傷害罪。原審未為詳察，
    遽為被告無罪之諭知，尚有未合，公訴人上訴意旨執此指摘原判決不當，為有理
    由，自應由本院將原判決予以撤銷改判。審酌被告犯罪動機、目的、手段，所生
    危害，告訴人同有過失，及犯後態度等一切情狀，量處如主文第二項所示之刑，
    並諭知易科罰金之折算標準。
據上論結，應依刑事訴訟法第三百六十九條第一項前段、第三百六十四條、第二百九
十九條第一項前段，刑法第二百八十四條第二項、第四十一條第一項，罰金罰鍰提高
標準條例第一條前段、第二項，判決如主文。
本案經檢察官董明正到庭執行職務。
中    華    民    國      九十      年       三       月      九        日
            臺灣高等法院高雄分院刑事第八庭
                                  審判長法官  郭雅美
                                        法官  張盛喜
                                        法官  莊飛宗
右正本證明與原本無異。
不得上訴。
                                      書記官  張宗芳
中    華    民    國      九十      年       三       月      十三      日
附錄：本判決論罪科刑法條全文
刑法第二百八十四條第二項：
從事業務之人，因業務之過失傷害人者，處一年以下有期徒刑、拘役或一千元以下之
罰金。致重傷者，處三年以下有期徒刑、拘役或二千元以下罰金。
                                                                        Ｋ


司法院資訊處製作；財團法人民間司法改革基金會備份。
